【裁判字號】    98,上訴,3502
【裁判日期】    980901
【裁判案由】    毒品危害防制條例
【裁判全文】
臺灣高等法院刑事判決                98年度上訴字第3502號
上  訴  人
即  被  告  甲○○
上列上訴人因毒品危害防制條例案件，不服臺灣基隆地方法院98
年度訴字第657號，中華民國98年6月30日第一審判決（起訴案號
：臺灣基隆地方法院檢察署98年度毒偵字第863號）， 提起上訴
，本院判決如下：
    主  文
上訴駁回。
    理  由
一、依刑事訴訟法第350條、第361條、第362條、第367條規定，
    不服地方法院之第一審判決而上訴者，須提出上訴書狀，並
    應敘述具體理由，為上訴必備之程式；其所提出之書狀未敘
    述上訴理由，或僅曾以言詞陳述上訴理由者，均應於上訴期
    間屆滿後20日內補提理由書於第一審法院。第一審法院經形
    式審查，認逾期未補提上訴理由者，應定期間先命補正；逾
    期未補正者，為上訴不合法律上之程式，應以裁定駁回。倘
    已提出上訴理由，但所提非屬具體理由者，則由第二審法院
    以上訴不合法律上之程式，判決駁回。而所謂具體理由，必
    係依據卷內既有訴訟資料或提出新事證，指摘或表明第一審
    判決有何採證認事、用法或量刑等足以影響判決本旨之不當
    或違法，而構成應予撤銷之具體事由，始克當之；倘僅泛言
    原判決認定事實錯誤、違背法令、量刑失之過重或輕縱，而
    未依上揭意旨指出具體事由，或形式上雖已指出具體事由，
    然該事由縱使屬實，亦不足以認為原判決有何不當或違法者
    ，皆難謂係具體理由，俾與第二審上訴制度旨在請求第二審
    法院撤銷、變更第一審不當或違法之判決，以實現個案救濟
    之立法目的相契合，並節制濫行上訴（最高法院97年度台上
    字第892號判決意旨參照）。又依刑事訴訟法第367條之文義
    及立法意旨，僅於「上訴書狀未敘述上訴理由」之情形，為
    保障上訴人之權益，始有補正之問題。至有無敘述理由，第
    一審法院僅作形式上之審查，如上訴書狀形式上已敘述不服
    原判決之意旨者，即與未敘述上訴理由之情形有別，無庸再
    命補正；至於其理由是否具體，則屬第二審法院審查之範圍
    ，亦不在命補正之列。亦即上訴書狀已記載理由，並有具體
    之敘述時，其上訴既屬合法，第二審法院固應就其理由之是
    否可取，為實體之審理及判斷；如認其上訴書狀雖記載理由
    ，但並未具體敘述時，則無須再命補正，可逕認其上訴不合
    法，以判決駁回之（最高法院97年度台上字第3889號判決意
    旨參照）。
二、經查，原判決依被告於原審審理時坦承不諱，並有被告所有
    之玻璃球吸食器1只、注射針筒1支、第二級毒品安非他命類
    1包（毛重0.3公克）、第一級毒品海洛因1包（ 驗餘後淨重
    0.2765公克）扣案，暨交通部民用航空局航空醫務中心98年
    5月11日航藥鑑字第0982381號毒品鑑定書、毒品初步鑑驗報
    告單、初步鑑驗照片、臺灣尖端先進生技醫藥股份有限公司
    98年5月13日濫用藥物檢驗報告、尿液檢體對照表各1件在卷
    可憑，據以認定被告確有施用第一級、第二級毒品之犯行。
    又被告前因施用毒品案件，經觀察、勒戒後，認無繼續施用
    毒品傾向，由臺灣臺北地方法院檢察署檢察官於87年8 月24
    日以87年度偵字第3029號為不起訴處分確定。又於前揭觀察
    、勒戒執行完畢後5 年內，再犯施用毒品案件，經觀察、勒
    戒後，認有繼續施用毒品傾向，經法院裁定強制戒治，至88
    年4月7日停止戒治並付保護管束，88年11月26日管束期滿未
    經撤銷而完成毒癮戒斷療程，並由臺灣基隆地方法院檢察署
    檢察官於88年12月7 日以88年度戒毒偵字第18號處分不起訴
    確定。再因三犯施用毒品案件，經基隆地方法院於94年1 月
    31日以94年度訴字第3號判決有期徒刑7月、3月， 應執行有
    期徒刑8月確定，97年5月19日執行完畢。繼於98年2月5日四
    犯施用毒品案件，經該院於98年6月9日，以98年度訴字第50
    6號判決有期徒刑8月在案等情，有被告前案紀錄表附卷足參
    ，其既已於觀察、勒戒執行完畢釋放後5 年內再犯施用毒品
    罪，則檢察官對其提起公訴，即屬合法。核被告所為，係犯
    毒品危害防制條例第10條第1 項之施用第一級毒品罪及同條
    第2 項之施用第二級毒品罪。其因施用第一級毒品及第二級
    毒品而持有各該毒品之低度行為，應為其施用之高度行為所
    吸收，不另論罪。又被告實施此2 犯罪之時間不同、施用毒
    品種類及方式有別，顯係基於個別犯意所為，應分論併罰。
    又被告於有期徒刑執行完畢後5 年以內，故意再犯本件有期
    徒刑以上之罪，為累犯，應依刑法第47條第1 項規定，加重
    其刑。爰審酌被告犯罪之動機、吸食頻率、曾有施用毒品之
    前科仍不知戒除，兼以被告犯後坦承犯行而悛悔之犯後態度
    ，及其所為雖對己身健康戕害甚鉅，然究非可與侵害他人法
    益之犯罪行為等量齊觀，尤以此類「施用毒品」之行為人而
    言，毒品危害防制條例之立法目的亦非重在嚴懲，而係重在
    彼等「病患性」行為之矯治等一切情狀，就施用第一級毒品
    罪及施用第二級毒品罪分別量處有期徒刑7月、3月，並定其
    應執行之刑有期徒刑9月，併予宣告沒收等情， 均已詳敘其
    所憑證據、認定理由及量刑依據。從形式上觀察，原判決並
    無認定事實錯誤、量刑瑕疵或違背法令之情形。至於被告上
    訴理由所稱其自98年1 月20日已進行美沙冬替代療法，足見
    其開始戒除毒癮，若入監執行，將打擊其戒毒決心，因而請
    求改判有期徒刑6 月，得易科罰金，使其得以繼續參加美沙
    冬替代療法，將毒品戒除，重新做人云云。惟查，毒品危害
    防制條例第21條第2 項所規定「依前項規定治療中經查獲」
    ，係指依該條第1 項規定，犯同條例第10條之罪者，於犯罪
    未發覺前，即自動向行政院衛生署指定之醫療機構請求治療
    ，而於治療中始經查獲該項未發覺之犯罪而言，至於治療中
    再犯施用毒品之罪經查獲者，則不包括在內（最高法院98年
    度台上字第2735號判決要旨參照），且本條立法之目的，在
    於鼓勵施用毒品者在犯罪未發覺前，自動藉由專責醫療機構
    之治療達到戒斷毒癮之目的，而以醫療機構之治療代替由刑
    事司法程序實施之觀察、勒戒及強制戒治等處遇，故施用毒
    品者既然在犯罪未發覺前，自動向醫療機構請求治療戒除毒
    癮。因此毒品危害防制條例第21條第2 項關於「依前項規定
    治療中經查獲之被告，應由檢察官為不起訴處分」之規定，
    係指被告在「請求治療之前」施用毒品之犯行，而在治療中
    被有偵查犯罪權限公務員查獲之情形而言，本件被告既係98
    年4 月26、27日治療中又施用毒品，自無從適用毒品危害防
    制條例第21條第2 項規定獲不起訴處分之寬典。又量刑之輕
    重，係事實審法院得依職權裁量之事項，原審於量刑時，已
    依行為人之責任為基礎，並斟酌刑法第57條各款所列情狀，
    而未逾越法定範圍，又未濫用其職權，自不得遽指為違法。
    是以，被告前揭所辯，均非上開法條規定之上訴應敘述之具
    體理由。被告復未另外具體指摘原審判決關於認定事實、適
    用法律及量刑等事項，究有何違法或不當之具體情形。揆諸
    上開說明，本件上訴未敘述具體理由，本院亦無須再命補正
    ，其上訴不合法，應予駁回，並不經言詞辯論為之。
據上論斷，應依刑事訴訟法第367條前段、第372條，判決如主文
。
中    華    民    國    98    年    9     月    1     日
                  刑事第二十庭審判長法  官  楊貴雄
                                    法  官  鄧振球
                                    法  官  高愈杰
以上正本證明與原本無異。
施用第一級毒品部分，如不服本判決，應於收受送達後10日內向
本院提出上訴書狀，其未敘述上訴之理由者並得於提起上訴後10
日內向本院補提理由書（均須按他造當事人之人數附繕本）「切
勿逕送上級法院」。
其餘部分，不得上訴。
                                    書記官  郭彥琪
中    華    民    國    98    年    9     月    1     日
附錄：本案論罪科刑法條全文
毒品危害防制條例第10條第1、2項
施用第一級毒品者，處6月以上5年以下有期徒刑。
施用第二級毒品者，處3年以下有期徒刑。


司法院資訊處製作；財團法人民間司法改革基金會備份。
